【裁判字號】    98,監,148
【裁判日期】    990202
【裁判案由】    選定禁治產人監護人
【裁判全文】
臺灣屏東地方法院民事裁定               98年度監字第148號
聲  請  人  劉耀中
上列當事人間聲請選定受監護宣告人監護人事件，本院裁定如下
：
    主  文
選定劉耀中（男、民國六十七年五月八日生、身分證統一編號：
Z000000000號）為受監護宣告之人劉俊良之監護人。
指定劉姿蘭（女、民國六十三年十二月十七日生、身分證統一編
號：Z000000000號）為會同開具財產清冊之人。
聲請費用新臺幣壹仟元由聲請人負擔。
    理  由
一、聲請意旨略以：受監護宣告人劉俊良為聲請人劉耀中之胞兄
    ，前經本院以95年度禁字第122 號裁定為受監護宣告之人，
    並依法由其父劉祺鴻擔任監護人。惟劉祺鴻已於民國98年12
    月14日死亡，無法擔任受監護宣告人之監護人，復無其他法
    定順序監護人，而聲請人為受監護宣告人之弟，現受監護宣
    告人之生活起居主要均由其照料，爰聲請改定劉耀中為受監
    護宣告人之監護人，以利日後代為處理事務等語。
二、按民法總則中華民國97年5 月2 日修正之條文施行前，已為
    禁治產宣告者，視為已為監護宣告；繫屬於法院之禁治產事
    件，其聲請禁治產宣告者，視為聲請監護宣告；聲請撤銷禁
    治產宣告者，視為聲請撤銷監護宣告；並均於修正施行後，
    適用修正後之規定，民法總則施行法第4 條定有明文。上開
    按民法總則中華民國97年5 月2 日修正之條文，於98年11月
    23日施行，故本件相對人前已受禁治產宣告，依法視為已為
    監護宣告，合先敘明。次按受監護宣告人應置監護人；法院
    為監護之宣告時，應依職權就配偶、四親等內之親屬、最近
    一年有同居事實之其他親屬、主管機關、社會福利機構或其
    他適當之人選定一人或數人為監護人，並同時指定會同開具
    遺產清冊之人。法院為前項選定及指定前，得命主管機關或
    社會福利機構進行訪視，提出調查報告及建議。監護之聲請
    人或利害關係人亦得提出相關資料或證據，供法院斟酌，民
    法第1110條、第1111條分別定有明文。
三、經查，聲請人主張劉俊良前經本院宣告為受監護宣告人，並
    依法由其父劉祺鴻擔任監護人，惟劉祺鴻現已死亡等情，業
    據其提出戶籍謄本、死亡證明書各1 份為證，並經本院依職
    權調閱95年度禁字第122 號家事卷宗核閱屬實，堪信為真實
    ，而聲請人為劉俊良之二親等旁系血親，其聲請本院為為劉
    俊良另行選定監護人，核屬有據。
四、本院審酌聲請人係受監護宣告人之弟，現與受監護宣告人同
    住，受監護宣告人之生活相關事務主要由其協助處理，受監
    護宣告人之父母均已死亡，又四親等內之親屬劉素芬、劉姿
    蘭、劉美鑾、劉美英均同意由聲請人劉耀中擔任監護人，亦
    有聲明書在卷可稽，認由聲請人擔任受監護宣告人之監護人
    ，符合受監護宣告人之利益，爰依首開法條規定之意旨，選
    定聲請人劉耀中為受監護宣告人劉俊良之監護人。另依上開
    規定，法院於選定監護人時，應同時指定會同開具遺產清冊
    之人，及依民法第1113條準用同法第1099條之規定，監護開
    始時，監護人對於受監護人之財產，應依規定會同遺囑指定
    、當地直轄市、縣（市）政府指派或法院指定之人，於二個
    月內開具財產清冊，並陳報法院。為使聲請人得於期限內開
    具遺產清冊並陳報法院，並衡酌劉姿蘭係受監護宣告人之胞
    妹，平日雖未與劉俊良同住，惟平常有事即會回來協助處理
    ，爰併指定劉姿蘭為會同開具遺產清冊之人。
五、依非訟事件法第21條第1項、第24條第1項，裁定如主文。
中    華    民    國    99    年    2     月    2     日
                        家事庭法  官  林雅莉
以上正本係照原本作成。
如不服本裁定應於送達後10日內向本院提出抗告狀，並繳納抗告
費新臺幣1,000元。
中    華    民    國    99    年    2     月    3    日
                              書記官  胡世瑩

司法院資訊處製作；財團法人民間司法改革基金會備份。
